【裁判字號】    90,自,429
【裁判日期】    901219
【裁判案由】    違反專利法
【裁判全文】
臺灣臺中地方法院刑事判決                            九十年度自字第四二九號
    自  訴  人  金儷實業股份有限公司  設台南市○○區○○路六段七四號
    代  表  人  乙○○
    代  理  人  甲○○
                丁○○
    被      告  丙○○
右列被告因違反專利法案件，經自訴人提起自訴，本院判決如左：
    主  文
丙○○連續未經新型專利權人同意製造該物品，致侵害其專利權，處有期徒刑肆月，
如易科罰金，以參佰元折算壹日。
    事  實
一、丙○○明知金儷實業股份有限公司（下稱金儷公司）所創作之「保溫提鍋之鍋蓋
    構造」，業於民國（下同）八十九年一月間向經濟部智慧財產局申請新型專利，
    經經濟部智慧財產局審定於同年九月二十一日公告，於九十年一月七日取得第一
    六三八○六號新型專利，並為專利權人（專利權期間自八十九年九月二十一日起
    至一○一年一月三日止），竟基於概括之犯意，未經金儷公司同意，自八十九年
    九月間某日起至八十九年十二月下旬某日止，在台中縣豐原市○村路二七一巷七
    九號所經營之「協洲塑膠企業股份有限公司」（下稱協洲公司），連續仿製金儷
    公司之「保溫提鍋之鍋蓋構造」新型專利而製造保溫提鍋，並對外販賣牟利，致
    侵害金儷公司之專利權。
二、案經金儷公司提起自訴。
    理  由
一、訊據被告丙○○固坦承於右揭時、地製造前揭保溫提鍋，並且對外販賣之事實不
    諱，惟矢口否認有為何侵害專利權之犯行，辯稱：當初是外國客人拿三個樣品向
    伊訂作，伊於八十九年間六月間即開始製造，並不知道該產品有侵害自訴人之專
    利權，於九十年五月收到自訴人的律師函，經與自訴人協商後即未再為任何刊登
    廣告等製造、販賣行為云云。經查：
（一）自訴人金儷公司為第一六三八○六號「保溫提鍋之鍋蓋構造」新型專利之專利
      權人，專利期間自八十九年九月二十一日起至一○一年一月三日止，有自訴人
      提出之專利證書影本一紙在卷可稽。而該新型專利之申請專利範圍如附件所示
      ，此有公告編號：四○六五四九號專利公報附卷可參，是自訴人確享有上開新
      型專利權。
（二）又被告所製造之保溫提鍋，經自訴人委託專利侵害鑑定機構財團法人中國生產
      力中心鑑定結果，認被告經營之協洲公司所製造之「Food Warmer之鍋蓋」與
      自訴人所有之第00000000號「保溫提鍋之鍋蓋構造」專利案（新型第
      一六三八○六號專利權）之申請專利範圍相同，有該中心專利鑑定報告乙份附
      卷可憑，自訴人於九十年五月一日即對被告寄發存證信函，通知被告其所生產
      之保溫提鍋已侵害自訴人之新型專利，有存證信函乙份在卷可參，足見被告未
      經自訴人同意，製造侵害自訴人享有「保溫提鍋之鍋蓋構造」新型專利之保溫
      提鍋。被告雖辯稱：伊並不知所製造之保溫提鍋侵害自訴人之專利權云云。然
      查：被告於本院審理時亦自承：當初是沙烏地阿拉伯的外國客人拿三個樣品給
      伊，向伊訂作該項產品，伊將樣品拆開，製成模具，產品製造出來後再賣給該
      名客人（見本院九十年八月十五日審理筆錄）等語，則被告在顧客提供樣品向
      其訂作時，並未查詢該保溫提鍋是否已有專利人享有專利權，且依被告從事製
      造產品出口工作多年之經驗，亦應可預見其所製造之保溫提鍋有侵害他人專利
      權，而仍從事上開保溫提鍋之製造、販賣之行為，是其上開所辯，尚難採信。
      此外，復有財政部台中關稅局九十年十一月八日中普出字第九○一○五二二五
      號函及所附具之出口報單附卷可憑。本件事證明確，被告犯行洵堪認定，應予
      依法論科。
二、核被告丙○○所為，係犯專利法第一百二十五條之侵害新型專利權罪、第一百二
    十八條之販賣侵害新型專利物品罪。被告多次犯行，均時間緊接，所犯為構成要
    件相同之罪，為連續犯，應均依刑法第五十六條之規定以一罪論，並均加重其刑
    。又被告所犯上開二罪，有方法與目的之牽連關係，為牽連犯，應依刑法第五十
    五條規定從較重之侵害新型專利權罪處斷。爰審酌被告並無犯罪前科，素行良好
    ，其犯罪之動機、目的、手段，犯罪所生之危害、犯罪後之態度等一切情狀，量
    處如主文所示之刑，並諭知易科罰金之折算標準（按刑法第四十一條業於九十年
    一月十日修正公布，同年月十二日生效，修正後刑法第四十一條第一項前段規定
    「犯最重本刑為五年以下有期徒刑以下之刑之罪，而受六個月以下有期徒刑或拘
    役之宣告，因身體、教育、職業、家庭之關係或其他正當事由，執行顯有困難者
    ，得以一元以上三元以下折算一日，易科罰金。」，與修正前刑法第四十一條規
    定「犯最重本刑為三年以下有期徒刑以下之刑之罪，而受六個月以下有期徒刑或
    拘役之宣告，因身體、教育、職業、家庭之關係，執行顯有困難者，得以一元以
    上三元以下折算一日，易科罰金。」不同。比較新舊法結果，以新法較有利於行
    為人，故依刑法第二條第一項前段規定，本件自應適用裁判時之法律即修正後刑
    法第四十一條第一項前段之規定，併此敘明）。
據上論斷，應依刑事訴訟法第三百四十三條、二百九十九條第一項前段，專利法第一
百二十五條、第一百二十八條，刑法第二條第一項前段、第十一條前段、第五十六條
、第五十五條、修正後刑法第四十一條第一項前段，罰金罰鍰提高標準條例第二條，
判決如主文。
中      華      民      國      九十      年    十二    月     十九     日
                                臺灣臺中地方法院刑事第六庭
                                    法  官  劉  麗  瑛
右正本證明與原本無異。
如不服本判決，應於送達後十日內向本院提出上訴狀 （須附繕本） ，上訴於台灣高等
法院台中分院。
                                    書記官
中      華      民      國      九十      年    十二    月     十九     日
附錄論罪科刑法條
專利法第一百二十五條
未經新型專利權人同意製造該物品，致侵害其專利權者，處二年以下有期徒刑、拘役
或科或併科新台幣十五萬元以下罰金。
專利法第一百二十八條
明知為未經新型專利權人同意所製造之物品而販賣，或意圖販賣而陳列，或意圖販賣
而自國外進口者，處六月以下有期徒刑、拘役或科或併科新台幣三萬元以下罰金。


司法院資訊處製作；財團法人民間司法改革基金會備份。
